【裁判字號】    99,上訴,2459
【裁判日期】    990928
【裁判案由】    強盜等
【裁判全文】
臺灣高等法院刑事判決                99年度上訴字第2459號
上  訴  人
即  被  告  丁○○
選任辯護人  林帥孝律師（法律扶助律師）
上  訴  人
即  被  告  丙○○
選任辯護人  洪國誌律師
上列上訴人等因強盜等案件，不服臺灣臺北地方法院99年度訴字
第336號，中華民國99年5月31日第一審判決（起訴案號：臺灣臺
北地方法院檢察署99年度偵字第4530號、第4960號；併辦案號：
同署99年度偵字第6464號），提起上訴，本院判決如下：
    主  文
上訴駁回。
    事  實
一、丁○○因經濟拮据，於99年2月3日前1、2日之某日不詳時間
    至李港祥、丙○○基隆市○○區○○路35之6號4樓之3住處
    向丙○○跟李港祥主動邀約犯案，提議計畫搶車，李港祥、
    丙○○於收受丁○○3萬元代價後，即應允丁○○之邀約而
    有意圖不法所有之強盜犯意聯絡。並為下列犯行：
(一)、丁○○與李港祥為掩飾其日後之強盜犯行，於同年月 2日
      上午10時許，基於意圖為自己不法所有之犯意聯絡，另行
      起意竊盜，由丁○○至臺北市○○區○○路堤外，持客觀
      上具有危險性而足供凶器使用之六角扳手1把（起訴書誤
      載為螺絲起子，未扣案），竊取停於路旁車號7A-2607號
      前後車牌共2面（未扣案）後，懸掛於丁○○紅色喜美自
      小客車上（原車號為GX -9276號），並將上開紅色喜美自
      小客車車牌GX-9276號2面放置於車上。
(二)、翌日（即2月3日）上午，由丁○○駕駛上開紅色喜美自小
      客車至上開李港祥及丙○○住處搭載渠 2人，後於同日中
      午12時許，先在臺北市市區繞一圈未果後至臺北市○○區
      市○路45號101大樓地下3樓停車場，旋即鎖定由甲○○所
      駕駛並搭載乙○○車牌4162-YN號廠牌BMW自小客車，於甲○○及乙○○離去後，李港祥、丙○○則各穿戴黑色頭套
      、白色手套，各持銀色玩具手槍 1把（均未扣案，無證據
      足認具有殺傷力），於該車輛後方丁○○駕駛之紅色喜美
      自小客車內等候，俟甲○○、乙○○於當日下午 3時10分
      許，返回上開車輛時，李港祥、丙○○各持銀色玩具手槍
      1 把（未扣案，無法認定具有殺傷力），以脅迫方式致甲○○、乙○○不能抗拒後，李港祥強押乙○○、丙○○強
      押甲○○至該車輛後座，丙○○復受丁○○指示將甲○○
      戴上頭套後押至該車後行李廂處拘禁，再由丁○○駕駛該
      4162-YN號BMW 自小客車，丙○○則駕駛7A-2607號之紅色
      喜美自小客車逃離現場。丁○○駕駛車號4162-YN號BMW自
      小客車沿臺北信義快速道路進入臺北縣深坑地區，並於深
      坑鄉○○○○○道路無人煙處，強取甲○○及乙○○之皮
      包後，旋於當日下午 3時40分，分別棄置甲○○、乙○○
      後離去。
(三)、丁○○及李港祥為逃避警方追緝車號4162-YN號BMW自小客
      車，基於意圖為自己不法所有之犯意聯絡，再起竊盜犯意
      ，於行經上開產業道時，由李港祥持前揭未扣案之六角扳
      手1把，竊取停於路旁張筱蓓所有之車牌5673-UY號自小客
      車之車牌 2面，並懸掛於該搶得之4162-YN號BMW自小客車
      上，隨後於臺北縣文山區○○路 ○段43巷內路燈杆編號20
      號前山谷處，由丁○○搜括甲○○及乙○○之皮包內新臺
      幣（下同）18萬及 6萬元後（上開款項均由丁○○獨自拿
      取，並未分與李港祥、丙○○），即將該 2皮包及犯案使
      用之頭套、手套及未扣案銀色玩具手槍 2把丟棄，再沿臺
      北市○○○○道經國道 3號至先前約定之臺北縣三峽鎮恩
      主公醫院前與丙○○會合。
三、案經告訴人訴由臺北市政府警察局信義分局報告臺灣臺北地
    方法院檢察署檢察官偵查起訴。
    理  由
壹、證據能力部分：
一、按按，被告以外之人於檢察事務官、司法警察官或司法警察
    調查中所為之陳述，與審判中不符時，其先前之陳述具有較
    可信之特別情況，且為證明犯罪事實存否所必要者，得為證
    據，刑事訴訟法第159條之2亦規定綦詳。另按被告以外之人
    於審判外之陳述，雖不符前 4條之規定，而經當事人於審判
    程序同意作為證據，法院審酌該言詞陳述或書面陳述作成時
    之情況，認為適當者，亦得為證據；當事人、代理人或辯護
    人於法院調查證據時，知有第159條第1項不得為證據之情形
    ，而未於言詞辯論終結前聲明異議者，視為有前項之同意；
    同法第159條之5規定甚明。查共同被告丁○○、李港祥於臺
    北市政府警察局信義分局詢問時所為之證述，屬傳聞證據，
    被告丙○○之辯護人於本院準備程序主張上開警詢供述均無
    證據能力（見本院卷第69頁），然證人丁○○、李港祥業經
    檢察官傳喚並於本院審理時具結作證，其證述較諸警詢中之
    供述內容更為詳細，是其警詢筆錄非為證明本件犯罪事實所
    必要，未具有不可取代性，揆諸前開規定，應無證據能力。
二、次按，被告以外之人於審判外之言詞或書面陳述，除法律有
    規定者外，不得作為證據，刑事訴訟法第159條第1項固定有
    明文；惟被告以外之人於審判外之陳述，雖不符同法第 159
    條之 1至第159之4之規定，而經當事人於審判程序同意作為
    證據，法院審酌該言詞陳述或書面陳述作成時之情況，認為
    適當者，亦得為證據，同法第 159條之5第1項亦定有明文。
    查被告及其辯護人就證人即告訴人甲○○、乙○○ 2人之警
    詢及偵查筆錄之證據能力，於準備程序中已陳明均不爭執之
    意旨，本院於審理時提示上開證人陳述內容並告以要旨，且
    經公訴人、本案被告及其辯護人表示意見，當事人已知上述
    陳述乃審判外陳述，均同意有證據能力，是依據上開第 159
    條之5第1項規定，應認為被告及其辯護人已有將上開證人於
    審判外陳述作為證據之同意，本院審酌上開證人審判外陳述
    作成時之情況，並無不能自由陳述之情形，亦未見有何違法
    取證或其他瑕疵，且與待證事實具有關聯性，認為以之作為
    證據應屬適當，而得作為證據。
三、又監視錄影器翻拍照片、國道公路行車紀錄、贓物認領保管
    單紅色喜美自小客車照片等憑以認定本案犯罪事實之非供述
    證據，且上開非供述證據係警方於案發後，就相關現場之監
    視器、車輛追蹤所得，係警方為調查犯罪所為之現場勘察或
    證據蒐集，均非違背法定程序取得，依刑事訴訟法第158 條
    之4規定反面解釋，亦應得為證據。
貳、實體部分：
一、被告丁○○部分：
(一)、訊據被告丁○○，對於前揭時、地與李港祥共犯強盜取財
      及另起犯意，以六角扳手竊取車牌7A-2607號、車牌5673-
      UY號自小客車車牌各2面等事實，於警詢、偵查及原審審
      理時均坦承不諱，核與證人即共同被告李港祥於原審審理
      時之證述（見原審卷第91至100頁）、證人即告訴人甲○○、乙○○於警詢之證述（見臺灣臺北地方法院檢察署檢
      察署99年度偵字第4530號卷第87至92頁）及原審審理時之
      證述（見原審卷第160至164頁）相符，復有監視錄影器翻
      拍照片（見同上偵卷第118至141頁）、國道公路行車紀錄
      （見臺灣臺北地方法院檢察署99年度聲搜字第 272號偵查
      卷第25、28頁）、贓物認領保管單（見臺灣臺北地方法院
      檢察署99年度偵字第6464號偵查卷第 153頁）、紅色喜美
      自小客車照片（見臺灣臺北地方法院檢察署99年度偵字第
      4530號偵查卷第72至78頁）等在卷可證，被告丁○○前開
      任意性自白與犯罪事實相符，應足採信。
(二)、被告丁○○之辯護人雖為被告辯護稱被告與李港祥2人共
      同竊取車牌2次係用六角扳手而非螺絲起子，六角扳手非
      兇器，不符合刑法第321條第1項第3款攜帶兇器而犯之者
      ；另車號7A-2607號自小客車車牌係報廢車牌，該車所有
      人已拋棄所有，不符合竊盜罪構成要件云云。惟查：
  1.公訴人係以被告丁○○、與已判決確定之同案被告李港祥於
    警詢及偵查中陳述以螺絲起子竊取車牌進而認定被告丁○○
    、李港祥係以螺絲起子竊取車牌，惟該犯案工具螺絲起子並
    未扣案，尚難以被告 2人之供述遽信。又證人即共同被告李
    港祥於原審作證時證述：伊竊取車牌所使用的工具為六角扳
    手，在偵查中陳述是用台語講「羅歹肉（台語）」，沒有用
    其他工具，六角扳手有六個角，長度約 8公分，是金屬材質
    ，六角扳手是丁○○提供的等詞（見原審卷第91、92頁），
    核與被告丁○○於原審供述是使用六角扳手而非螺絲起子等
    語相符（見原審卷第64頁反面），顯見公訴意旨認定犯 2次
    竊盜案之工具為螺絲起子應係口譯之誤，是被告丁○○、李
    港祥2人以六角扳手竊取車牌2次之犯行，亦足以認定。
  2.又刑法第321條第1項第3款所稱「兇器」，其種類並無限制
    ，凡客觀上足以對人之生命、身體、安全構成威脅，具有危
    險性之兇器均屬之，且祗須行竊時攜帶此種具有危險性之兇
    器已足，並不以攜帶之初有行兇之意圖為必要，有最高法院
    79年台上字第5253號判例意旨可資參照。查被告丁○○與共
    犯李港祥 2次竊取車牌時所使用之六角扳手固未扣案，惟該
    六角扳手長約 8公分，且均為鐵製材質等情，業據證人即共
    同被告李港祥上開供述可佐，又該六角扳手既屬鐵製材質，
    足見其質地堅硬，其長度復可供人單手緊握持以對外攻擊，
    如用以施暴、脅迫、抵抗，依一般社會觀念，已足使人之生
    命、身體、安全構成威脅而具有危險性，故上開未扣案之六
    角扳手自屬兇器無訛。被告丁○○之辯護人主張六角扳手非
    兇器云云，即非可採。
  3.另被告2人所竊取之車牌7A-2607號自小客車車牌係因逾檢註
    銷，有該車籍查詢基本資料可佐（見臺灣臺北地方法院檢察
    署99年度警聲搜字第 272號偵查卷第27頁），而所謂「逾檢
    註銷」係指車主未依規定將車輛定期檢驗所受之行政處分，
    與車主自行拋棄所有權主動報廢之情顯不相同，被告稱上開
    車牌係報廢車牌云云，已有誤解；又汽車報廢，應辦理報廢
    登記，並同時將牌照繳還，道路交通安全規則第30條定有明
    文，是依上開車籍查詢基本資料僅可證明該車牌因逾檢遭行
    政機關註銷，並無證據證明車號 7A-2607號自小客車車主陳
    高成已將該車報廢，縱該車車牌因逾檢註銷，僅是行政上之
    處分，該車連同該車車牌之所有權仍屬車主陳高成所有，在
    車主未拋棄其所有且該車輛（含車牌）尚在其管領力之情形
    下，被告竊取上開車牌之行為仍屬竊取他人之動產，被告2
    人上開所辯，亦非可採。
(三)、證人即告訴人甲○○、乙○○雖於警詢中證稱：伊遭強盜
      金額各為18萬元、 6萬元等語（見臺灣臺北地方法院檢察
      署99年度偵字第4530號卷第88、91頁），而被告丁○○於
      原審審理時供稱：有一疊紙鈔，伊有拿起來，還有一些散
      鈔，總數超過10萬元，最後錢都在伊這邊，其實伊也沒有
      數乙節明確（見原審卷第95頁）。衡情，被告等犯案時，
      情況急迫，其注意範疇及記憶，未必能周全，而告訴人損
      失慘重，且事後得以仔細清算，因此告訴人所述當較可採
      ，自應認定被告等人強盜所得之金額應為24萬元，併此敘
      明。
(四)、綜上所述，本案事證已臻明確，被告丁○○之上述犯行，
      足以認定。
二、被告丙○○涉犯強盜部分：
(一)、詢據被告丙○○，固不否認有參與事實欄一、(二)所記載
      之行為，但辯稱共同被告李港祥僅告知是要處理債務糾紛
      ，不知道共同被告丁○○是要強盜告訴人財物，坦承有對
      告訴人甲○○為妨害自由及恐嚇取財之犯行，但沒有持槍
      脅迫云云。惟查：被告丙○○於前揭時、地與共同被告丁○○、李港祥 2人先在紅色喜美自小客車等候並穿戴頭套
      、手套，俟甲○○、乙○○回到4162-YN號BMW自小客車，
      由被告丙○○與被告李港祥分別各持銀色玩具手槍 1把以
      脅迫方式致使告訴人甲○○、乙○○不能抗拒後，先由共
      同被告李港祥強押告訴人乙○○、被告丙○○強押告訴人
      甲○○至該車後座，被告丙○○復依照丁○○指示將甲○○戴上頭套押至該車後行李廂處拘禁，再由丁○○駕駛41
      62 -YN號BMW自小客車，丙○○則駕駛7A-2607號之紅色喜
      美自小客車一起逃離現場等情，業經證人即共同被告丁○○、李港祥於原審審理中之證述（見原審卷第94至98頁）
      、證人即告訴人甲○○、乙○○於警詢（見臺灣臺北地方
      法院檢察署檢察署99年度偵字第4530號卷第87至92頁）及
      原審審理中之證述（見原審卷第160至164頁）明確，復有
      監視錄影器翻拍照片（見同上偵卷第118至141頁）、國道
      公路行車紀錄（見臺灣臺北地方法院檢察署99年度聲搜字
      第 272號偵查卷第25、28頁）、紅色喜美自小客車照片（
      見臺灣臺北地方法院檢察署99年度偵字第4530號偵查卷第
      72至78頁）等在卷可佐，並為被告丙○○所坦承，是被告
      丙○○客觀上確有為事實欄一、(二)所載之犯行，堪可認
      定。
(二)、是本件應審究為：被告丙○○是基於妨害自由、恐嚇取財
      抑是與共同被告丁○○、李港祥有為強盜取財之犯意聯絡
      與行為分擔？經查：
  1.證人即共同被告丁○○於原審審理時證述：伊當初提議要隨
    機找車，找單價比較高的車，當時講的就是說要去找BMW 或
    是賓士或是凌志的車，犯案當天有先在臺北市區繞行找作案
    目標，當時被告3人均在車上，在101大樓地下室停車場時，
    剛好開到被害人開的那台車，會選定是因為剛好是女孩子，
    本來鎖定的是另 1台車，後來本件被害車輛剛好停在前面，
    伊就找那台車，伊有跟李港祥說找到車輛還會再給伊 2人錢
    等語（見原審卷第92反面至95頁）；另證人即共同被告李港
    祥於原審審理時亦證述：丁○○講說有事請伊跟丙○○幫忙
    ，3 萬元是給我們的生活費，在犯案前幾天給的，是隨機選
    定作案目標，當天有在臺北市繞一下，繞沒多久就去 101等
    詞（見原審卷第96反面至99反面頁），核與被告丙○○於警
    詢筆錄供述：一開始是由丁○○於案發前1或2日前，至伊現
    住地向伊跟李港祥主動邀約犯案，丁○○向伊跟李港祥表示
    要去馬路隨機找車，看有沒有BMW大7系列的車子，可以賺很
    多錢，但是當時伊與李港祥並沒有馬上同意，直至丁○○於
    犯案前1日先給伊、李港祥各3萬元，伊與李港祥才同意犯案
    ，並由丁○○與伊 2人約定在99年2月3日早上8點或9點，由
    丁○○駕駛喜美7A-2706自小客車至我們現住處載伊2人去馬
    路上隨機找車，後來在臺北市繞圈後，也是丁○○指定前往
    台北101 大樓犯案，丁○○選定車輛即車牌4162-YN號BMW自
    小客車等語（見臺灣臺北地方法院檢察署99年度偵字第4960
    號卷第31頁）及偵查時供述：事發前1、2天，丁○○有先拿
    錢給伊跟李港祥各3萬，案發當天伊3人就一起出去，丁○○
    說要伊 2人幫他找車，在車上丁○○說如果找到車子還會在
    給伊2人錢，之後伊3人就開到101地下室，就選定1台車等語
    （見同上偵卷第45頁），相互吻合，足認本件被告丙○○與
    丁○○、李港祥等三人事前確係基於直接之犯意聯絡而共同
    約定要隨機找車下手強盜，而非透過李港祥而間接聯絡無訛
    。是丙○○辯稱伊並未與丁○○有犯意聯絡云云，顯與其前
    於警詢之供述相左，並與共犯丁○○、李港祥上開供述不符
    ，故應以被告丙○○於警詢之自白較為可採。參諸倘係討債
    ，自應以真面目面對債務人，使債務人知悉係債權人來要債
    ，豈有反戴頭套使所謂「債務人」不知來者何人之情，是被
    告丙○○斯時與共同被告丁○○、李港祥確有強盜犯意之聯
    絡，已足認定。又被告丁○○於本院審理時雖改稱：伊係於
    案發前約一個月，借6萬元予李港祥，伊是事後才知李祥將
    其中3萬元交予丙○○，這錢與本案無關云云，及被丙○○
    亦辯稱：丁○○沒有跟伊講要強盜的事，3萬元是李祥拿給
    伊云云，顯與被告丁○○、丙○○前開警詢之供述不同，亦
    與共犯李港祥於原審之供述不一致，應係被告丁○○、丙○○事後圖飾卸責之舉，委難遽信。
  2.按共同實施犯罪行為，在合同意思範圍內，相互利用他人之
    行為，以達其犯罪之目的，原不必每一階段均參與，祇須分
    擔犯罪行為之一部，即應對於全部所發生之結果共同負責。
    而共同正犯之意思聯絡，不限於事前有所協議，於行為當時
    ，基於相互之認識，以共同犯罪之意思參與者，亦無礙於共
    同正犯之成立，最高法院28年上字第3110號判例、94年度台
    上字第5480號判決可供參考。查被告丁○○、丙○○與已判
    決確定之共同被告李港祥 3人，遲至出發會合之際，雖未曾
    就具體之犯罪細節與分工有所討論，但如前所述對於隨機搶
    車、強盜他人財物之主要犯行已有明示且直接之意思聯絡；
    另在犯案現場共同被告李港祥持銀色玩具手槍 1把將告訴人
    乙○○從副駕駛座拉出、強押至後座；被告丙○○亦持銀色
    玩具手槍 1把將告訴人甲○○從駕駛座拉出、強押至後座，
    被告丙○○復依照丁○○指示，將告訴人甲○○戴上頭套後
    押至後行李車廂，並駕駛原犯案車輛紅色喜美自小客車離去
    ，事後再會合等情，有前揭監視錄影器翻拍照片復卷可證、
    告訴人甲○○、乙○○ 2人之指述，且為被告丙○○所不否
    認，而從其犯案過程均未曾停頓或有任何出面阻止之客觀情
    狀觀之，堪信被告丙○○、丁○○與共同被告李港祥 3人於
    紅色喜美車等候告訴人甲○○、乙○○回到車上期間，已就
    前開分工之細節詳為討論，被告丙○○應有將他人所為視為
    自己所為之意。從而，被告丙○○、丁○○與共同被告李港
    祥 3人於事前或事中主觀已有共同基於意圖為自己不法所有
    ，與強盜他人財物之犯意聯絡，客觀上結夥 3人以上開脅迫
    之方式，致使告訴人甲○○、乙○○ 2人不能抗拒，而強取
    其汽車及皮包裡共價值約24萬元之現金（告訴人甲○○18萬
    元、乙○○6萬元）得手等情，堪已認定。
  3.被告丙○○辯稱：伊以為是債務糾紛，沒有持槍犯案云云。
    惟查：
 (1)被告丙○○於警詢及偵查時，對於提議邀約搶車計畫之人、
    時、地及收受丁○○ 3萬元後同意參與強盜搶車之犯意聯絡
    等情節均能清楚描述，且前後陳述一致，再互核共同被告丁○○、李港祥上開供述渠等謀議強盜之過程、下手行搶之時
    間、地點、人數、方式等情節大致相符，足認被告丙○○確
    有與共同被告丁○○、李港祥為強盜犯意之直接聯絡之事，
    堪以採信。是被告丙○○辯稱未有強盜犯意聯絡云云，即屬
    無據。又共同被告丁○○於本院附和稱在車上強盜時，僅其
    與李港祥二人在場，丙○○已不在車上云云，亦係事後迴護
    同案被告之舉，且與上述事證不相符合，委難遽信。
 (2)被告丙○○另辯稱，伊在警詢及偵查時之供述係因聽聞共同
    被告丁○○將責任推給共同被告李港祥，覺得很不公平，事
    後才與共同被告李港祥一起編造，故上開警詢及偵查之供述
    並非可信云云。查被告丙○○若意在幫助共同被告李港祥脫
    免莫須有罪責，只需據實陳述即可，又何需捏造對己不利之
    情事，其以自陷重罪而認為可幫助共同被告李港祥之說法，
    顯與常情相違而無法遽信。另共同被告李港祥於警詢及偵查
    時所為對被告丙○○不利部分之供述與被告丙○○上開供述
    大致相符，惟共同被告李港祥對上開供述均坦承不諱，並未
    翻異其詞或主張事後與被告丙○○共同編造不實之情事，足
    證被告丙○○上開辯詞非真，亦非可採。
 (3)再者，如前所述，若係向債務人催討債務，當知悉債務人現
    在何處而前往討債，絕無可能在茫茫車海中找尋車輛並予鎖
    定之情，被告丙○○所辯已有可疑之處。又證人甲○○於原
    審審理時證述：歹徒說他不會傷害伊，他只是要錢，當時 3
    名歹徒都在車上等詞（見原審卷第 161頁），核與被告丙○○於偵查時之供述：伊向駕駛座之被害人告知，不要動，伊
    不會傷害你們，接著丁○○就說，我們只要錢等詞（見同上
    偵卷第33頁）之情節相符。是以被告丙○○從共同被告丁○○之言詞可知，被告丁○○在控制告訴人行動後，本應向告
    訴人提及債務糾紛等事卻未提及，反要求被告丙○○將告訴
    人戴上頭套並表明要錢等強盜取財之言詞出現，顯見共同被
    告丁○○已顯露出強盜取財而非在催討債務甚明，但被告丙○○卻未有任何中止犯行之行止或為任何詢問，仍持續依照
    共同被告丁○○之指示為之，足證被告丙○○早已知悉共同
    被告丁○○之強盜犯行，其與共同被告丁○○、李港祥有強
    盜犯意之聯絡，已臻明確。被告丙○○辯稱其僅知悉在討債
    ，無強盜主觀犯意云云，純屬事後脫罪之詞，要無可採。
 (4)證人即告訴人甲○○於警詢時證稱：當時伊和伊朋友乙○○
    才剛剛上車，伊正坐在駕駛座，伊朋友乙○○也剛作上副駕
    駛座，前面兩側車門尚未關上，突然有 3名戴黑色頭套的男
    子，分從兩側鑽入車內，把伊和乙○○從車內拉出來，並拿
    著手槍抵住伊的頭部，把伊 2人押到後座等詞（見臺灣臺北
    地方法院檢察署99年度偵字第4530號卷第88頁）；另證人即
    告訴人乙○○於警詢時供述：當伊 2人坐在正副駕駛座要離
    開關門時，突然有三名戴黑色頭套，白色手套男子開門將伊
    與甲○○拉出車外，拿槍抵住伊 2人的頭，抓到後側車廂座
    位等詞相符，核與被告丙○○與警詢時供述：使用頭套、手
    套、槍枝犯案，該頭套是黑色，手套是白色，槍支 2把都是
    玩具槍都是銀色的，該玩具槍並由我及李港祥各持 1把，強
    押被害人犯案等語（見臺灣臺北地方法院檢察署99年度偵字
    第4960號卷第33頁）相互吻合，堪認被告丙○○在犯強盜犯
    行時，確有攜帶玩具手槍 1把抵住告訴人甲○○之頭部之情
    ，堪已認定。被告丙○○前揭所辯，應係其事後卸責之詞，
    無足採信。
(三)、綜上，丙○○上開辯詞，顯係其事後卸責之飾詞，而共同
      被告丁○○於本院附和稱在車上強盜時，僅其與李港祥二
      人在場，丙○○已不在車上云云，亦係事後迴護同案被告
      之舉，且與上述事證不相符合，委難遽信。是本件事證明
      確，被告丙○○上述強盜之犯行，亦堪以認定。
三、論罪科刑：
(一)、按是否「不能抗拒」又應以通常人之心理狀態為準。如行
      為人所實施之不法手段足以抑制通常人之抗拒，使之喪失
      自由意思，即與（不能抗拒）之意義相當，反之則否。而
      在通常人能以抗拒之狀態，但被害人因年齡、性別、性格
      、體能等因素，其抗拒能力較之通常人減弱，足認其抗拒
      顯有困難者，即應以被害人本人之心理狀態為判別標準（
      最高法院80年度台非字第 360號判決可資參照）。查告訴
      人甲○○、乙○○均為女子，其剛進入車內突遭被告丙○○、李港祥各持銀色玩具手槍 1把抵住其頭部，並強押至
      後座，酌以當時告訴人孤立無援，並見歹徒持狀似手槍之
      指向告訴人頭部，告訴人恐遭不測，則告訴人因被告丙○○、與同案被告李港祥 2人所施持手槍脅迫行為，顯已達
      於喪失意思自由而不能抗拒之程度，核被告丁○○、丙○○就犯罪事實欄一（二）部分之所為，均係犯刑法第 330
      條第1項（有同法第321條第1項第4款情形）之結夥 3人以
      上之加重強盜罪罪；而強盜之著手，應以實施強暴、脅迫
      等行為為標準，故被告丁○○、丙○○與已判決確定之同
      案被告李港祥 3人於事前或事中主觀上即已有共同基於意
      圖為自己不法所有，與強盜他人財物之犯意聯絡，並以限
      制告訴人行動後，駕車駛離犯案現場，持續妨害告訴人自
      由之行為，目的既為強盜財物，渠等以上述方式剝奪告訴
      人之行動自由之行為，仍屬實施脅迫之範疇，應認包括於
      強盜行為以內，不另成立妨害自由罪（最高法院24年上字
      第4407號判例同此意旨）；又被告等人在同一場合同時結
      夥強盜甲○○、乙○○，係以一行為觸犯 2加重強盜罪名
      ，應依刑法第55條想像競合犯規定，從一重加重強盜罪論
      處。
(二)、按刑事法加重要件中所稱之兇器，乃泛指得供為殺、傷人
      之生命、身體之一切器物而言。又刑法第 321條第1項第3
      款之攜帶兇器竊盜罪，係以行為人攜帶兇器竊盜為其加重
      條件，此所謂兇器，其種類並無限制，凡客觀上足對人之
      生命、身體、安全構成威脅，具有危險性之兇器均屬之，
      且祇須行竊時攜帶此種具有危險性之兇器為已足，並不以
      攜帶之初有行兇之意圖為必要。被告丁○○、李祥二人於
      行時所持之六角扳手，雖據被告供述僅約 8公分，然該工
      具為金屬材質，為被告丁○○自承不諱，客觀上仍具有危
      險性而得作為兇器使用，是被告丁○○就事實欄一、(一)
      、(三)2次竊盜犯行，核其此部分所為，均係犯刑法第321
      條第 1項第3款之攜帶兇器竊盜罪，其竊取2次車牌及強盜
      部分之行為，犯意均個別、行為亦互殊，應分別論罪。又
      被告丁○○與已判決確定之同案被告李港祥2人，就上述2
      次竊盜犯行間，既有分別將下手行竊被告 1人前開行為視
      為自己行為之意，均應成立共同正犯。
(三)、至臺灣臺北地方法院檢察署檢察官以99年度偵字第6464號
      移送併辦部分，與本件起訴書所述之犯罪事實同一，兩者
      屬事實上同一案件，自為本案審判效力所及，附此敘明。
四、原審適用刑法第321條第1項第3款、第 330條第1項、第55條
    等規定，並分別審酌被告丁○○係本案主謀，不思尋正當工
    作，僅因經濟拮据，及以小利引誘共同被告李港祥、丙○○
    應允而共同計畫搶車強盜，被告丙○○年輕力壯，不思正途
    ，未深思熟慮，即允應被告丁○○之邀而共同參與犯案，並
    在臺北市區以隨機搶車，結夥三人強盜之方式，將告訴人乙○○押至後座、甲○○押入車後行李廂後搜刮財物，除造成
    告訴人財物損失外，亦致告訴人身心受創，惡性非輕，影響
    社會治安甚鉅。惟被告丁○○、丙○○與同案被告李港祥等
    3 人並未對強盜案件之被害人施以傷害其身體之暴力行為，
    此點對將來被害人平復傷痛返回社會，頗為重要，足認被告
    手段尚非兇殘，暨被告丁○○犯後就竊盜及強盜部分均已坦
    承犯行、表示悔意，被告丙○○參與強盜程度較丁○○為輕
    等一切情狀，就被告丁○○所犯加重竊盜二罪部分，各量處
    有期徒刑八月，另就加重強盜部分，量處有期徒刑八年，並
    依法定應執行有期徒刑九年。另就丙○○被訴加重強盜部分
    ，量處有期徒刑七年四月。並以被告丙○○與李港祥犯案時
    所穿戴之頭套 2個及強押告訴人甲○○至後座並在其頭上戴
    上頭套 1個，共計頭套3個、手套2副（被告李港祥、丙○○
    所用）、六角扳手 1支、銀色玩具手槍2把等物，雖為被告3
    人所有且係供犯罪所用之物，但均未扣案，並遭被告丁○○
    隨意丟棄，業經被告丁○○、李港祥供述明確，復無證據證
    明現仍存在，且非義務沒收之物，爰不予宣告沒收。核其認
    事、用法均無違誤，量刑亦稱妥適。
五、被告丁○○上訴意旨略以：其雖使用具金屬材質的工具，然
    該工具僅約 8公分，且非銳角，應非兇器，又被告丙○○係
    基於與李港祥之情誼而一同前往，其與丙○○並不熟，事前
    也未與丙○○聯絡過，丙○○並不知其與李港祥之計畫，且
    案發後，丙○○並未和其、李港祥同車離開，故丙○○並不
    知其李港祥在車上之犯案過程，應僅為普通強盜。又其於事
    後十分配合檢警之辦案，事後已知錯並自白，只因家境不好
    一時做錯，在犯案過程，也未曾以暴力手段對待被害人，請
    求從輕量刑云云。而被告丙○○則上訴略以：其並未與丁○○、李港祥有何強盜之犯意聯絡，本案均係由丁○○主導，
    伊對丁○○與李港祥要隨機找車強盜並不知情，案發當日係
    應李港祥之邀前往協助處理債務，又伊將甲○○帶至後車廂
    後，即駕駛紅色喜美自小客車離開案發現場，並不知丁○○
    與李港祥有搜括告訴人財物之行為，此部分亦經丁○○、李
    港祥於原審證述渠拿取告人財物時被告丙○○不在場相符。
    又伊於警詢、偵查時之供述，係因聽聞共同被告丁○○將責
    任推給共同被告李港祥，覺得很不公平，事後才與共同被告
    李港祥一起編造，故上開警詢及偵查之供述，與事實並不符
    ，並非可信，伊並未與丁○○、李港祥共謀強盜犯行云云。
    經查，本件原審綜合告訴人、證人即共同被告李港祥等之供
    述，斟酌其他證據，認定被告丁○○、丙○○與已判決確定
    之李港祥等 3人有前揭加重強盜之犯行，被告丁○○並有二
    次加重竊盜之犯行，並已在判決內詳述其證據取捨及判斷之
    理由，核與證據法則並無違背，為其職權之適法行使，自不
    能指為違法。又原審法院就刑罰裁量職權之行使，既未逾越
    法定刑度，亦未濫用自由裁量之權限，刑度亦屬妥適，核無
    不當或違法之情形。且量刑輕重及應否宣告緩刑，均屬事實
    審法院得依職權自由裁量之事項，上訴人不得任意指摘為違
    法（最高法院71年度台上字第1399號裁判意旨參照）。從而
    ，本件被告丁○○上訴意旨，指摘原審量刑過重云云，為無
    理由，應予駁回。另被告丁○○、丙○○其餘上訴意旨所指
    各節，均係就原審法院取捨證據及證據證明力判斷職權之合
    法行使，任加指摘，自均無理由，均應予駁回。
據上論斷，應依刑事訴訟法第368條，判決如主文。
本案經檢察官王壬貴到庭執行職務。
中    華    民    國    99    年    9     月    28    日
                  刑事第七庭  審判長法  官  趙功恆
                                    法  官  楊智勝
                                    法  官  游紅桃
以上正本證明與原本無異。
竊盜部分不得上訴，其他部分如不服本判決，應於收受送達後10
日內向本院提出上訴書狀，其未敘述上訴之理由者並得於提起上
訴後10日內向本院補提理由書（均須按他造當事人之人數附繕本
）「切勿逕送上級法院」。
                                    書記官  戴伯勳
中    華    民    國    99    年    9     月    30    日
附錄本案論罪科刑法條全文
中華民國刑法第321條第1項（加重強盜罪）
犯竊盜罪而有左列情形之一者，處6月以上、5年以下有期徒刑：
一、於夜間侵入住宅或有人居住之建築物、船艦或隱匿其內而犯
    之者。
二、毀越門扇、牆垣或其他安全設備而犯之者。
三、攜帶兇器而犯之者。
四、結夥三人以上而犯之者。
五、乘火災、水災或其他災害之際而犯之者。
六、在車站或埠頭而犯之者。
中華民國刑法第330條第1項（加重強盜罪）
犯強盜罪而有第321條第1項各款情形之一者，處7年以上有期徒
刑。

司法院資訊處製作；財團法人民間司法改革基金會備份。
